臺灣高等法院臺南分院刑事判決　　　　　　　九十一年度上易字第九一號　 Ｃ
　　　上　訴　人
　　　即　被　告　乙　　　○
　　　選任辯護人　邱　創　典
右上訴人因竊盜案件，不服臺灣嘉義地方法院九十一年度易字第五○號中華民國九十
一年六月二十五日第一審判決（起訴案號：臺灣嘉義地方法院檢察署九十年度偵字第
七二三號），提起上訴，本院判決如左：
      主      文
原判決撤銷。
乙○攜帶兇器竊盜，處有期徒刑陸月，如易科罰金，以參佰元折算壹日。緩刑伍年。
扣案之檳榔刀壹支沒收。
      事      實
一、乙○為丙○○妹妹之丈夫，與丙○○間具有二等姻親之關係，竟意圖為自己不法
    之所有，於民國（下同）九十年十月十四日中午十二時許，攜帶其所有客觀上具
    有危險性之兇器檳榔刀一支，前往位於嘉義縣竹崎鄉○○○段五十三之五地號土
    地（地目為旱地），竊取由丙○○管理種植於該地號土地之檳榔約七千顆，價值
    約新臺幣四千元，後經丙○○發覺報警處理，而查獲上情，並扣得檳榔約七千顆
    （已發還），檳榔刀乙支。
二、案經丙○○訴請嘉義縣警察局竹崎分局報告臺灣嘉義地方法院檢察署檢察官偵查
    起訴。
      理      由
一、訊據上訴人即被告乙○對於右揭事實均坦承不諱，惟辯稱：因告訴人丙○○不繳
    納稅金，才去割檳榔抵繳稅金，不是要賣的云云。經查：被告右揭犯行，業經告
    訴人屢次指述甚詳，並有贓物認領保管單一份及檳榔刀一支扣案可資佐證。又上
    開地號土地係屬國有，原由被告之父黃田向嘉義縣政府簽約承租耕作，於五十六
    年十二月十八日與告訴人書立讓渡證書之事實，有被告簽名之讓渡證書影本一紙
    在卷可稽，並經證人羅字農於偵查中證稱因土地屬國有不能過戶，只能私底下訂
    契約等語，並提出臺灣嘉義地方法院檢察署檢察官八十五年度偵字第二四四七號
    不起訴處分書影本，其上載有被告曾經標繪讓予告訴人之部分即為該五十三之五
    地號，此有該不起訴書影本在卷可參。且讓渡書上所示該地號土地之界址，亦據
    臺灣嘉義地方法院檢察署檢察官到場勘驗，有勘驗筆錄、現場圖示及照片十四幀
    在卷可資比對，足認被告明知該地已經讓渡告訴人管理耕作，且其割取檳榔之地
    點確係在上開界址內。雖被告提出其與嘉義縣政府之公有耕地租賃契約及稅單並
    辯稱係因告訴人不繳稅金，為抵繳稅金才割取檳榔云云，惟訊據告訴人則指稱：
    「、、有時是被告叫我去繳，我就去繳，就有稅單在我那裡，有時是我拿錢給他
    ，他就去繳。我在八十四年都還有在繳。他是想要回這塊地，才在之前不讓我繳
    稅金，是故意不給我繳。」等語，並於偵查中提出稅單收據影本十三紙為證，則
    被告所辯已屬可疑，況被告與告訴人間縱或有繳納稅金之爭執，亦應尋合法途徑
    解決，又被告聲請傳訊之證人甲○○於本院審理時證稱：伊只知道被告與告訴人
    間有糾紛，只是私下和被告乙○講過，要他們自己去處理，割檳榔的事伊不瞭解
    等語。其證詞尚不能為有利被告之認定。是被告明知扣案檳榔非其所有而擅自竊
    取之，其確有為自己不法所有之意圖甚明。綜上，被告所辯顯不足採，本件事證
    明確，被告犯行洵堪認定。
二、查檳榔刀足以傷害人體，為兇器，核被告所為，係犯刑法第三百二十一條第一項
    第三款之攜帶兇器竊盜罪。原審予以論科，固非無見。然查，刑法第三百二十一
    條第一項第三款之攜帶兇器竊盜罪並無罰金刑之規定，原判決予以引用罰金罰鍰
    提高標準條例第一條前段論斷，自有未合。被告上訴意旨，否認犯罪，指摘原判
    決不當，固無可取，但原判決既有前述可議之處，即屬無可維持，應由本院撤銷
    改判，爰審酌被告之生活狀況、智識程度、與告訴人平日之關係、攜帶兇器竊盜
    所生之危害、竊取財物之財產價值及犯罪後之態度等諸般情狀，量處如主文第二
    項所示之刑，並諭知易科罰金之折算標準。扣案之檳榔刀一支，係被告所有供犯
    竊盜罪所用之物，已據被告供述明確，應依刑法第三十八條第一項第二款之規定
    沒收。查被告前於八十一年間犯竊盜罪，經判處有期徒刑七月，緩刑三年，緩刑
    期滿，緩刑之宣告未被撤銷，其刑之宣告已失其效力，之後於五年以內未曾受有
    期徒刑以上刑之宣告，有卷內前科表可查，經此偵查審判程序教訓，應知警惕諒
    無再犯之虞，本院認所宣告之刑，以暫不執行為適當，併諭知緩刑五年，以勵自
    新。
據上論結，應依刑事訴訟法第三百六十九條第一項前段、第三百六十四條、第二百九
十九條第一項前段、刑法第三百二十一條第一項第三款、第四十一條第一項前段、第
三十八條第一項第二款、第七十四條第一款，罰金罰鍰提高標準條例第二條，判決如
主文。
本案經檢察官曾銘芳到庭執行職務。
中    華    民    國      九十一      年      八      月    三十        日
                                  臺灣高等法院臺南分院刑事第三庭
                                      審判長法官  黃    崑    宗
                法官  莊    俊    華
                                            法官  林    勝    木
右正本證明與原本無異。
不得上訴。
                                      法院書記官  吳    秋    賢
中    華    民    國      九十一      年      九      月      二        日
附錄法條:
刑法第三百二十一條第一項第三款：
犯竊盜罪而有左列情形之一者，處六月以上五年以下有期徒刑：
一  於夜間侵入住宅或有人居住之建築物、船艦，或隱匿其內而犯之者。
二  毀越門扇、牆垣或其他安全設備而犯之者。
三  攜帶兇器而犯之者。
四  結夥三人以上而犯之者。
五  乘火災、水災或其他災害之際而犯之者。
六  在車站或埠頭而犯之者。
前項之未遂罰之。
